【裁判字號】    89,台上,3286
【裁判日期】    890608
【裁判案由】    偽造有價證券
【裁判全文】
最高法院刑事判決                              八十九年度台上字第三二八六號
    上  訴  人  甲○○
右上訴人因偽造有價證券案件，不服台灣高等法院中華民國八十九年二月二十九日第
二審判決（八十八年度上訴字第二六七八號，起訴案號：台灣新竹地方法院檢察署八
十六年度偵字第四六二六號），提起上訴，本院判決如左：
    主  文
上訴駁回。
    理  由
按刑事訴訟法第三百七十七條規定，上訴於第三審法院，非以判決違背法令為理由，
不得為之，是當事人提起第三審上訴，應以原判決違背法令為理由，係屬法定要件。
如果上訴理由狀並未依據卷內訴訟資料，具體指摘原判決不適用何種法則或如何適用
不當，或所指原判決之違法情事，顯與法律規定得為第三審上訴理由之違法情形不相
適合時，均應認其上訴為違背法律上之程式，予以駁回。本件原判決綜合調查證據之
結果，撤銷第一審不當之判決，改判仍論處上訴人甲○○意圖供行使之用，而偽造有
價證券罪刑，已詳敘所憑之證據及認定之理由，並對上訴人所辯係自首云云，如何不
足採信，均已依據卷內資料，詳予指駁，從形式上觀察，並無違背法令之處。而刑法
第六十二條自首減輕其刑之規定，係以對於未發覺之罪自首，而受裁判者為要件。如
案已發覺，則被告縱有陳述自己犯罪之事實，亦祇可謂為自白，不能認為自首。又該
條所稱之發覺，若具有偵查犯罪職權之機關或人員，有確切之根據，對於行為人之犯
罪得有合理之懷疑者，即足當之。本件原判決認定上訴人於檢察官偵查時原堅稱支票
係向張進財借得，嗣經檢察官查知本件支票係屬偽造，且認上訴人有犯罪嫌疑，一再
訊問後，始坦承犯行，僅屬自白，而非自首，已於理由內詳予說明，經核並無不合。
而上訴人於原審並未主張檢察官訊問筆錄有漏記之情形，亦未請求傳訊當時在場之告
訴人官大照等人或播放庭訊錄音帶，原審未依職權調查，自無違法可言。又刑法第二
百零一條第一項偽造有價證券罪所稱「意圖供行使之用」，係指意圖以偽造之有價證
券充作真券使用之情形而言。本件上訴人於向曾國銓借得空白支票，填載發票日及金
額後，偽刻「張進財」之印章，偽造發票人名義為張進財之支票，交付楊堯文權充投
資款之用，其偽造之目的自係意圖供行使之用，與其是否有使前開支票兌現之意無關
，原審因而論以偽造有價證券罪刑，並無違誤。又刑法第五十九條之酌量減輕其刑，
必須犯罪另有特殊之原因與環境等，在客觀上足以引起一般同情，認為即予宣告法定
最低刑期，猶嫌過重者，始有其適用。本件上訴人僅為一己私利，盜刻印章，偽造他
人名義支票，依其犯罪情狀，尚難謂有可憫恕之情。且原審於量刑時，已斟酌上訴人
之品行、智識程度、所生危害及犯罪後態度等一切情狀，從輕量處法定最低度刑有期
徒刑三年，核屬裁量權之正當行使，不容任意指為違法。上訴意旨，並未依據卷內資
料，具體指摘原判決如何違背法令，徒憑己意，對於原審採證認事及用法之職權行使
，任意指摘，難謂已符合首揭法定上訴要件，其上訴違背法律上之程式，應予駁回。
據上論結，應依刑事訴訟法第三百九十五條前段，判決如主文。
中      華      民      國    八十九    年      六      月      八      日
                              最高法院刑事第七庭
                                  審判長法官  謝  家  鶴
                                        法官  洪  文  章
                                        法官  花  滿  堂
                                        法官  陳  世  淙
                                        法官  洪  佳  濱
      右正本證明與原本無異
                                              書  記  官
中      華      民      國    八十九    年      六      月    二十三    日


司法院資訊處製作；財團法人民間司法改革基金會備份。
